【裁判字號】    99,易,319
【裁判日期】    990831
【裁判案由】    傷害等
【裁判全文】
臺灣屏東地方法院刑事判決               99年度易字第319號
公  訴  人  臺灣屏東地方法院檢察署檢察官
被      告  丙○○
輔  佐  人
即被告之母  戊○○○
上列被告因傷害等案件，經檢察官提起公訴（98年度偵字第5769
號），被告於本院準備程序就被訴事實為有罪之陳述，經合議庭
裁定由受命法官獨任進行簡式審判程序，並判決如下：
    主  文
丙○○犯強制罪，累犯，處有期徒刑貳月，如易科罰金，以新臺
幣壹仟元折算壹日，扣案之剪刀壹把沒收，並應於刑之執行完畢
或赦免後，令入相當處所，施以監護貳年；又犯傷害罪，累犯，
處有期徒刑貳月，如易科罰金，以新臺幣壹仟元折算壹日，扣案
之剪刀壹把沒收，並應於刑之執行完畢或赦免後，令入相當處所
，施以監護貳年；又犯強制未遂罪，累犯，處有期徒刑壹月，如
易科罰金，以新臺幣壹仟元折算壹日，扣案之剪刀壹把沒收，並
應於刑之執行完畢或赦免後，令入相當處所，施以監護貳年；又
犯毀損他人物品罪，累犯，處拘役拾日，如易科罰金，以新臺
幣壹仟元折算壹日，扣案之剪刀壹把沒收，並應於刑之執行完畢
或赦免後，令入相當處所，施以監護貳年；又犯傷害罪，累犯，
處拘役貳拾日，如易科罰金，以新臺幣壹仟元折算壹日，扣案之
剪刀壹把沒收，並應於刑之執行完畢或赦免後，令入相當處所，
施以監護貳年；又犯妨害公務執行罪，累犯，處有期徒刑貳月，
如易科罰金，以新臺幣壹仟元折算壹日，並應於刑之執行完畢或
赦免後，令入相當處所，施以監護貳年。有期徒刑部分應執行有
期徒刑伍月，如易科罰金，以新臺幣壹仟元折算壹日，拘役部分
應執行拘役肆拾日，如易科罰金，以新臺幣壹仟元折算壹日，扣
案之剪刀壹把沒收，並應於刑之執行完畢或赦免後，令入相當處
所，施以監護貳年。
    事  實
一、丙○○罹有精神分裂症，前因公共危險案件，經本院以87年
    度訴字第540 號判決處有期徒刑1 年2 月確定；又因妨害自
    由案件，經本院以87年度易字第1574號判決處有期徒刑4 月
    確定；又因違反槍砲彈藥刀械管制條例案件，經本院以87年
    重訴字第21判決處有期徒刑5 年6 月，併科罰金新臺幣10萬
    元確定；上開各罪所處之刑經合併定應執行刑為有期徒刑6
    年9 月，併科罰金新臺幣10萬元確定，有期徒刑部分於民國
    94年5 月19日縮短刑期假釋，於94年11月29日期滿未經撤銷
    假釋，其未執行之刑，以已執行論。詎仍未悔悟，於98年7
    月26日凌晨1 時10分許，因受威脅性內容之聽幻覺影響，致
    無法將已受聽幻覺影響之情緒、行為與現實作有效之區隔，
    其辨識行為違法之能力已達顯著減低之程度，而為下列犯行
    ：(一)在屏東縣長治鄉○○路「媽祖廟」前，見乙○○騎乘車
    牌號碼PJM-339 號重型機車（下稱甲車）搭載陳世芳行經該
    處，竟基於妨害自由之犯意，持其所有之剪刀1 把脅迫乙○○停車，並將甲車踢倒，而以強暴、脅迫妨害乙○○行使權
    利得逞。俟乙○○出手反擊，丙○○另基於傷害之犯意，以
    上開剪刀刺擊乙○○，致乙○○受有右手臂撕裂傷、背部及
    腰部3 處撕裂傷、右膝擦傷等傷害。(二)嗣丙○○見己○○駕
    駛車牌號碼0130-NY 號自用小客車行經長興路498 號對面，
    竟基於妨害自由之犯意，持上開剪刀刺破該車駕駛座玻璃，
    己○○因而遭碎玻璃刺傷（毀損、傷害部分未據己○○告訴
    ），丙○○復喝令己○○：「你給我下車」等語，欲以強暴
    、脅迫妨害己○○行使權利，惟己○○未予順從而趁隙加速
    逃離，故丙○○並未得逞。(三)丙○○另基於毀損犯意，在長
    興路400 號附近，持上開剪刀刺裂損壞丁○○駕駛之車牌號
    碼8806-ML 號自用小客車（下稱乙車）前擋風玻璃及隔熱紙
    、駕駛座玻璃及隔熱紙；另基於傷害犯意，持上開剪刀刺擊
    丁○○，致丁○○受有左手食指撕裂傷之傷害。(四)嗣屏東縣
    政府警察局屏東分局長治分駐所警員甲○○據報騎乘車牌號
    碼NG6-429 號警用重型機車趕抵現場處理，丙○○竟於警方
    依法執行職務之際，另基於妨害公務之犯意，發動、騎乘甲
    車撞倒該警用機車，而對依法執行職務之甲○○施以強暴，
    甲○○遂緊急跳車而未受傷。嗣丙○○趁隙坐進乙車駕駛座
    ，旋遭丁○○發覺而將丙○○拉出乙車外，並與甲○○等人
    共同制伏丙○○，由警方當場逮捕丙○○，並扣得上開剪刀
    ，查悉上情。
二、案經乙○○、丁○○告訴及屏東縣政府警察局屏東分局報告
    臺灣屏東地方法院檢察署檢察官偵查起訴。
    理  由
一、按簡式審判程式之證據調查，不受刑事訴訟法第159 條第1
    項所定：「被告以外之人於審判外之言詞或書面陳述，不得
    作為證據。」之限制，此見同法第273 條之2 規定甚明。是
    本判決下列所引用之被告以外之人於審判外所為之陳述，依
    前揭法律規定，均得作為證據，先予敘明。
二、上開犯罪事實(一)至(四)，均據被告丙○○坦承不諱，並經證人
    即告訴人乙○○、丁○○、證人即被害人己○○、證人甲○○於警詢、偵訊時指述綦詳（見警卷第9 至15頁、偵卷第5
    至9 頁），另有卷附之扣押筆錄暨扣押物品目錄表、贓物認
    領保管單、乙○○及丁○○之財團法人屏東基督教醫院診斷
    證明書、乙車之維修估價單各1 份、監視錄影畫面翻拍照片
    18張、現場照片12張、扣案物照片2 張（見警卷第23至25、
    29至39、44至48、50頁、偵卷第23頁）及扣案之剪刀1 把可
    資佐證，俱徵被告前揭不利於己之自白與事實相符，本案事
    證明確，其犯行均堪認定，應依法論科。
三、核被告於犯罪事實(一)所為，係犯刑法第304 條第1 項之強制
    罪、刑法第277 條第1 項之傷害罪；於犯罪事實(二)所為，係
    犯刑法第304 條第2 項、第1 項之強制未遂罪；於犯罪事實
    (三)所為，係犯刑法第354 條之毀損罪、刑法第277 條第1 項
    之傷害罪；於犯罪事實(四)所為，係犯刑法第135 條第1 項妨
    害公務執行罪，公訴人認被告此部分係犯同條第2 項之職務
    強制罪，容有誤會。被告於犯罪事實(二)已著手於強制行為之
    實行，惟被害人己○○並未因被告之強暴、脅迫而於行使權
    利時受妨害，此部分犯罪尚屬未遂，爰依刑法第25條第2 項
    之規定減輕其刑。被告所犯上開6 罪，犯意各別，行為互殊
    ，應予分論併罰。被告罹有精神分裂症，有重大傷病免自行
    部份負擔證明卡、國軍高雄總醫院診斷證明書各1 紙附卷可
    稽（見警卷第20、28頁），經本院囑託屏安醫院鑑定被告本
    件行為時之精神狀態，結果認被告當時因受威脅性內容之聽
    幻覺影響，致無法將已受聽幻覺影響之情緒、行為與現實作
    有效之區隔，其辨識行為違法之能力已達顯著減低之程度，
    有該院99年7 月14日屏安刑鑑字第990602號精神鑑定報告1
    份附卷可考（見本院卷第33至36頁），爰就上開各罪均依刑
    法第19條第2 項之規定，減輕其刑，就上開強制未遂罪部分
    則遞減之。被告有如犯罪事實項下所載之前科紀錄，有臺灣
    高等法院被告前案紀錄表1 份附卷可稽，其於徒刑執行完畢
    後5 年內，故意再犯本案有期徒刑以上之6 罪，為累犯，均
    應依刑法第47條第1 項規定，加重其刑，並均依法先加後減
    之。爰審酌被告前有公共危險、妨害自由、違反槍砲彈藥刀
    械管制條例等前科，有前揭頂臺灣高等法院被告前案紀錄表
    存卷可考，素行不良，本件於深夜時刻在公共道路上恣意行
    兇，除損及他人之人身自由、身體健康及財產，復影響公權
    力之行使，對社會治安造成危害，所為誠屬不該，惟念及其
    犯後坦認犯行，非無悔意，態度尚佳，暨其犯罪之動機、手
    段、生活狀況、智識程度等一切情狀，分別量處如主文所示
    之刑，並均諭知易科罰金之折算標準及分別就有期徒刑、拘
    役定其應執行之刑。扣案之剪刀1 把，係供被告犯本件犯罪
    事實(一)、(二)、(三)各罪所用之物，且為被告所有，業據被告自
    承在卷（見本院卷第47頁左面），爰依刑法第38條第1 項第
    2 款於各該罪項下諭知沒收。
四、又被告行為時因精神障礙，致其辨識行為違法之能力顯著減
    低，業經認定如前，並斟酌被告犯罪前後之精神狀態及行為
    舉止，復參以上開精神鑑定報告認：根據起訴書、相關偵查
    卷宗、精神疾病史、心理測驗與精神狀態檢查顯示，原生家
    庭未能成為個案（指被告，下同）良好之支持系統，另評估
    個案之治療史，可發現個案對於自身所罹患精神疾病之病識
    感非常缺乏，加以家庭成員無法提供良好的監督功能，導致
    個案對於治療之配合度並不佳，使個案反覆因暴力行為而住
    院治療，且精神症狀仍未獲得有效控制，個案除深受精神症
    狀干擾以外，其亦以飲酒之方式不正確地處理精神症狀所帶
    來之困擾，此舉不但無法有效改善症狀，反而可能惡化個案
    之症狀及衝動控制能力，故建議個案於接受法定刑度之外，
    亦應施以適當之保安處分，使其能夠獲得妥適之精神治療，
    穩定精神症狀，降低個案後續再次犯罪之機會等語（見本卷
    第36頁），被告之情狀足認有再犯或有危害公共安全之虞，
    爰依刑法第87條第2 項前段、第3 項之規定，於被告所犯各
    該罪項下諭知被告於刑之執行完畢或赦免後，令入相當處所
    ，施以監護2 年；又被告因同一原因宣告多數監護而期間相
    同，併依保安處分執行法第4 條之1 第1 項第2 款定其執行
    方法。
據上論斷，應依刑事訴訟法第273 條之1 第1 項、第299 條第1
項前段，刑法第135 條第1 項、第277 條第1 項、第304 條第1
項、第2 項、第354 條、第25條第2 項、第19條第2 項、第47條
第1 項、第41條第1 項前段、第51條第5 款、第6 款、第9 款、
第87條第2 項前段、第3 項，刑法施行法第1 條之1 ，保安處分
執行法第4 條之1 第1 項第2 款，判決如主文。
本案經檢察官潘國威到庭執行職務。
中    華    民    國    99    年    8     月    31    日
                  刑事第三庭    法  官  李珮妤
以上正本證明與原本無異。
如不服本判決應於收受判決後10日內向本院提出上訴書狀，並應
敘述具體理由；其未敘述上訴理由者，應於上訴期間屆滿後20日
內向本院補提理由書（均須按他造當事人之人數附繕本）「切勿
逕送上級法院」。
中    華    民    國    99    年    8     月    31    日
                                書記官  劉淑蓉
附錄本案論罪科刑法條：
中華民國刑法第135條第1項
對於公務員依法執行職務時，施強暴脅迫者，處3年以下有期徒
刑、拘役或3百元以下罰金。
中華民國刑法第277條第1項
傷害人之身體或健康者，處3年以下有期徒刑、拘役或1千元以下
罰金。
中華民國刑法第304條
以強暴、脅迫使人行無義務之事或妨害人行使權利者，處3年以
下有期徒刑、拘役或3百元以下罰金。
前項之未遂犯罰之。
中華民國刑法第354條
毀棄、損壞前二條以外之他人之物或致令不堪用，足以生損害於
公眾或他人者，處2年以下有期徒刑、拘役或5百元以下罰金。

司法院資訊處製作；財團法人民間司法改革基金會備份。
